【裁判字號】    99,易,1040
【裁判日期】    990831
【裁判案由】    毒品危害防制條例
【裁判全文】
臺灣臺北地方法院刑事判決              99年度易字第1040號
公  訴  人  臺灣臺北地方法院檢察署檢察官
被      告  甲○○
上列被告因違反毒品危害防制條例案件，經檢察官提起公訴（99
年度毒偵字第307 號、99年度撤緩偵字第135 號），被告於本院
準備程序中就被訴事實為有罪之陳述，經告知簡式審判程序之旨
，並聽取公訴人及被告之意見後，本院合議庭認為適宜由受命法
官獨任進行簡式審判程序而裁定改由受命法官獨任進行簡式審判
程序審理，判決如下：
    主  文
甲○○施用第二級毒品，累犯，處有期徒刑月，如易科罰金，
以新臺幣壹仟元折算壹日，扣案之甲基安非他命壹包（驗餘淨重
零點零肆玖玖公克），沒收銷燬之，扣案之吸食器壹組及外包裝
袋壹個，均沒收；又施用第二級毒品，累犯，處有期徒刑月，
如易科罰金，以新臺幣壹仟元折算壹日。應執行有期徒刑伍月，
如易科罰金，以新臺幣壹仟元折算壹日，扣案之甲基安非他命壹
包（驗餘淨重零點零肆玖玖公克），沒收銷燬之，扣案之吸食器
壹組及外包裝袋壹個，均沒收。
    事  實
一、甲○○前因施用毒品案件，經臺灣桃園地方法院以90年度毒
    聲字第4518號裁定送觀察、勒戒後，認無繼續施用毒品之傾
    向，於民國91年1月11日執行完畢釋放出所；又因施用毒品
    案件，經臺灣桃園地方法院以92年度毒聲字第2919號裁定送
    觀察、勒戒後，認無繼續施用毒品之傾向，於92年11月20日
    執行完畢釋放出所；復因施用毒品案件，經臺灣桃園地方法
    院以96年度壢簡字第273號判決判處有期徒刑4月，嗣經減刑
    為有期徒刑2月確定。另因贓物、詐欺案件，經臺灣桃園地
    方法院以96年度壢簡字第117號判決判處有期徒刑3月、3月
    ，嗣經減刑為1月又15日、1月又15日，應執行刑為有期徒刑
    2月又15日確定，於97年1月29日易科罰金執行完畢。詎仍不
    知悔改，復基於施用第二級毒品甲基安非他命之犯意，分別
    為下列犯行：
(一)於98年6 月2 日凌晨1 時許，在桃園縣觀音鄉崙坪村崙坪20
    7 之11號之住處內，以將甲基安非他命放入玻璃球內，燒烤
    產生煙霧而吸食之方式，施用第二級毒品甲基安非他命，嗣
    於同日上午10時45分許在臺北市松山區○○○路○ 段344 號
    前為警查獲，扣得其所有供施用之第二級毒品甲基安非他命
    1 包（驗餘淨重0.0499公克）及安非他命吸食器1 組，並採
    尿送驗後，始悉上情。
(二)於98年12月12日下午2時許，在桃園縣中壢市友人之住處內
    ，以將甲基安非他命放入玻璃球內，燒烤產生煙霧而吸食之
    方式，施用第二級毒品安非他命，嗣於同月14日經臺灣臺北
    地方法院檢察署觀護人室通知到場採集尿液檢體送驗，結果
    呈甲基安非他命、安非他命陽性反應，始悉上情。
二、案經臺北市政府警察局松山分局報請及臺灣臺北地方法院檢
    察署檢察官分案偵查起訴。
    理  由
一、上揭事實業據被告甲○○於本院審理中坦承不諱（見本院卷
    第76頁反面、第78頁正面），且經將被告尿液送請鑑定結果
    ，確均呈現甲基安非他命、安非他命陽性反應，有臺灣尖端
    生技醫藥股份有限公司98年6 月10日濫用藥物檢驗報告、臺
    北市政府警察局偵辦毒品案件尿液檢體委驗單（見98年度毒
    偵字第1725號卷第43、44頁）及臺灣臺北地方法院檢察署施
    用毒品犯受保護管束人尿液檢體監管紀錄表、「採尿人員應
    依下列程序採集受驗者之尿液」程序確認單、臺灣尖端生技
    醫藥股份有限公司98年12月18日濫用藥物檢驗報告（見99年
    度毒偵字第307 號卷第2 、3 、5 頁）在卷可證；復有扣案
    白色透明結晶1 包（驗餘淨重0.0499公克），經送交通部民
    用航空局航空醫務中心以ＧＣ/ ＭＳ氣相層析質譜儀法鑑定
    之結果，確含第二級毒品甲基安非他命成分，有該中心98年
    6 月18日航藥鑑字第0982983 號鑑定書在卷可考（見98年度
    毒偵字第1725號卷第48頁）；另有吸食器1 組扣案足資佐證
    ，堪信被告自白與事實相符。
二、被告有事實欄所示之施用毒品前科，有臺灣高等法院被告前
    案紀錄表在卷可參。按毒品危害防制條例於92年7 月9 日修
    正公布，自93年1 月9 日施行，其中第20條、第23條將施用
    毒品之刑事處遇程序，區分為「初犯」及「5 年內再犯」、
    「5 年後再犯」；依其立法理由之說明：「初犯」，經觀察
    、勒戒或強制戒治後，應為不起訴處分或不付審理之裁定；
    經觀察、勒戒或強制戒治執行完畢釋放後，「5 年內再犯」
    者，因其再犯率甚高，原實施之觀察、勒戒及強制戒治既已
    無法收其實效，爰依法追訴或裁定交付審理。至於經觀察、
    勒戒或強制戒治執行完畢釋放後，「5 年後再犯」者，前所
    實施之觀察、勒戒或強制戒治已足以遮斷其施用毒品之毒癮
    ，為期自新及協助其斷除毒癮，仍適用「初犯」規定，先經
    觀察、勒戒或強制戒治之程序；從而依修正後之規定，僅限
    於「初犯」及「5 年後再犯」2 種情形，始應先經觀察、勒
    戒或強制戒治程序；倘被告於5 年內已再犯，經依法追訴處
    罰，縱其第3 次（或第3 次以上）再度施用毒品之時間，在
    初犯經觀察、勒戒或強制戒治執行完畢釋放5 年以後，已不
    合於「5 年後再犯」之規定，且因已於「5 年內再犯」，顯
    見其再犯率甚高，原實施觀察、勒戒或強制戒治，已無法收
    其實效，即應依該條例第10條處罰（最高法院95年度第7次
    刑事庭會議、97年度第5 次刑事庭先後著有決議可資參照）
    。是本件被告施用甲基安非他命之時間雖距前次觀察勒戒釋
    放時已逾5 年，然揆諸前開說明，其本次施用毒品犯行仍應
    依法追訴處罰。從而，本件事證明確，被告施用第二級毒品
    之犯行明確，應依法論科。
三、核被告所為，係犯毒品危害防制條例第10條第2 項之施用第
    二級毒品罪。被告施用第二級毒品甲基安非他命前持有第二
    級毒品之低度行為，均為施用之高度行為所吸收，不另論罪
    。又被告上開2次施用毒品之犯行，犯意個別，行為互異，
    應予分論併罰。另被告有如事實欄所載之論罪科刑及執行完
    畢之紀錄，有前揭臺灣高等法院被告前案紀錄表附卷可參，
    其受徒刑之執行完畢，5 年以內故意再犯本案有期徒刑以上
    之各罪，均係累犯，皆應依刑法第47條第1 項規定加重其刑
    。爰審酌被告不思上進，沾染施用毒品之惡習，且前已因施
    用毒品案件，經觀察勒戒後，仍未能把握自新機會徹底戒除
    施用毒品之惡習，再於本案施用足以導致人體機能發生依賴
    性、成癮性及抗藥性等障礙之第二級毒品甲基安非他命，戕
    害自身健康，漠視法令禁制，惟尚能坦承犯行，暨其犯罪手
    段、施用毒品之次數等一切情狀，分別量處如主文所示之刑
    ，並定其應執行刑。另被告為犯罪事實一（一）之犯行後，
    刑法第41條第2 項於98年6 月19日經大法官會議第662 號解
    釋宣告失效，嗣復於98年12月30日修正公布，並自99年1 月
    1 日施行，修正後新增刑法第41條第8 項規定: 「第1 項至
    第4 項及第7 項之規定，於數罪併罰之數罪均得易科罰金或
    易服社會勞動，其應執行之刑逾6 月者，亦適用之。」，此
    一修正規定對被告並無不利，爰併依上開規定諭知易科罰金
    之折算標準。
四、扣案之第二級毒品甲基安非他命1 包（驗餘淨重0.0499公克
    ），應依毒品危害防制條例第18條第1 項前段，不問屬於犯
    人與否，宣告沒收銷燬之。又包裝上開甲基安非他命之外包
    裝袋1 個，有防止甲基安非他命裸露、逸出及潮濕之功用，
    並便於攜帶，為被告所有供其施用第二級毒品所用之物，而
    吸食器1 組，係被告所有供其施用第二級毒品所用之物，業
    據被告供承在卷（見本院卷第74頁反面），均應依刑法第38
    條第1 項第2 款之規定宣告沒收。
據上論斷，應依刑事訴訟法第273 條之1 第1 項、第299 條第1
項前段，毒品危害防制條例第10條第2 項、第18條第1 項前段，
刑法第11條前段、第47條第1 項、第41條第1 項前段、第8 項、
第51條第5 款、第38條第1 項第2 款，判決如主文。
本案經檢察官陳國安到庭執行職務。
中    華    民    國    99    年     8    月    31    日
                  刑事第十九庭  法  官  高若珊
上正本證明與原本無異。
如不服本判決應於收受送達後10日內向本院提出上訴書狀，並應
敘述具體理由；其未敘述上訴理由者，應於上訴期間屆滿後20日
內向本院補提理由書（均須按他造當事人之人數附繕本）「切勿
逕送上級法院」。
                                書記官  游曉婷
中    華    民    國    99    年    8     月    31    日
附錄本案論罪科刑法條全文：
毒品危害防制條例第10條
施用第一級毒品者，處6 月以上5 年以下有期徒刑。
施用第二級毒品者，處3 年以下有期徒刑。

司法院資訊處製作；財團法人民間司法改革基金會備份。
